臺灣雲林地方法院交通事件裁定　　　 96年度交聲字第202號
移送機關即
原處分機關　交通部公路總局嘉義區監理所雲林監理站
異　議　人
即受處分人　甲○○
上列異議人即受處分人因違反道路交通管理處罰條例案件，對於
交通部公路總局嘉義區監理所雲林監理站民國96年10月24日所為
之裁決（雲監裁字第裁72-AEW187554號裁決書）聲明異議，本院
裁定如下：
    主  文
異議駁回。
    理  由
一、原處分意旨略以：異議人即受處分人甲○○於96年8 月11日
    上午8 時10分許，騎乘車牌號碼AMN-716 號重型機車，在台
    北市○○路○段115 巷西向東處行經有燈光號誌管制之交岔
    路口闖紅燈，經台北市政府警察局第二分局交通分隊警員以
    違反道路交通管理處罰條例第53條第1 項規定舉發，異議人
    於上開舉發單所載應到案日期到監理站申訴，經原處分機關
    裁處罰鍰新臺幣（下同）1,800 元，並依同條例第63條規定
    記違規點數3 點等語。
二、聲明異議意旨略以：(一)本案發生在台北市，且異議人即受處
    分人甲○○平日均在台北地區生活，又本件舉發單位為台北
    市警察局第二分局，故請將本件移轉由臺灣台北地方法院審
    理(二)異議人即受處分人甲○○於96年8 月11日上午確有騎乘
    車牌號碼AMN-716 號重型機車至政治大學上課，但我沿興隆
    路三段由西向東行駛絕不會路過「興隆路三段115 號巷口」
    ，只會經過興隆路三段115 號巷口對面的興隆路三段130 號
    、132 號，故員警稱我在興隆路三段115 號巷口闖紅燈已屬
    違誤。又員警並非在興隆路三段130 號、132 號將我臨檢攔
    停，而係在距離興隆路三段130 號、132 號約400 公尺處才
    將我攔停臨檢，故警方之臨檢並不符合司法院大法官釋字第
    535 號解釋「臨檢應於現場實施」之意旨。且員警於違反道
    路交通管理事件舉發單（下稱舉發單）上記載我違規之地點
    為「光三段115 號」，但台北市○○○○○段」此一道路，
    故警方舉發單此一行政處分並非僅是「誤寫」，而是有「實
    質錯誤」，復又沒有載明違規地點究竟是興隆路三段幾號，
    該行政處分屬於行政程序法第5 條內容不明確、同法第111
    條第7 款（聲明異議誤載為第3 、4 項）所規定之重大瑕疵
    ，而屬無效之行政處分。況本件警察也未拍照舉證，僅憑舉
    發單此一有瑕疵之文書，尚不能證明我有闖紅燈之違規事實
    ，因而請求撤銷原處分云云。
三、按汽車駕駛人，行經有燈光號誌管制之交岔路口闖紅燈者，
    處1,800 元以上5,400 元以下罰鍰，並記違規點數3 點，道
    路交通管理處罰條例第53條第1 項、第63條第1 項第3 款分
    別訂有明文。
四、經查：
  (一)程序事項：按法院受理有關交通事件，準用刑事訴訟法之規
    定，道路交通管理處罰條例第89條定有明文，是刑事訴訟法
    第5 條第1 項土地管轄之規定，為道路交通管理處罰條例所
    準用，查本件異議人甲○○之戶籍所在地為雲林縣斗南鎮○
    ○里○○鄰○○路184 號，有異議人之個人基本資料查詢結果
    1 紙在卷可稽，故本院對本件交通異議事件有管轄權，而刑
    事訴訟法尚無法院管轄不便利於當事人得移轉管轄之規定，
    故本件仍由本院管轄，先予敘明。
  (二)實體事項：
  1.本件異議人經本院合法傳喚未到庭，惟由其聲明異議狀所載
    ，異議人並不否認96年8 月11日上午8 時10分許，騎乘車牌
    號碼AMN-716 號重型機車，行經台北市○○路○段，並在興
    隆路三段130 號、132 號西向東約400 公尺處被員警攔停舉
    發違規闖紅燈。
  2.台北市政府警察局第二分局交通分隊警員乙○○到庭證稱略
    以：96年8 月11日上午8 時10分許我是執行交通重大違規之
    巡邏取締勤務，當時我們的巡邏車在異議人車輛後方約20、
    30公尺處發現異議人騎乘車牌號碼AMN-716 號重型機車，在
    台北市○○路○段115 巷西向東處行經有燈光號誌管制之交
    岔路口闖紅燈，於是我們就將他攔停，異議人被我們攔停時
    有說其要去政大上課快來不及了，還一直在跟我套交情，後
    來我仍然開單舉發異議人，異議人就拒絕在舉發單上簽名。
    另外我在舉發單上記載「興三段」是指興隆路三段，因為「
    興」字為簡寫（看似「光」字），所以異議人才會對違規地
    點有爭議等語。而證人乙○○為依法執行勤務之員警，與異
    議人素無嫌隙，又經到庭具結後證述如上，其證言應無誣指
    異議人之虞，甚為可信。
  3.而本件闖越紅燈之違規過程，若有監視錄影器錄影或拍照存
    證固然最好，可免除不必要之爭議，然員警執行交通勤務，
    依法並未要求就任何違規事項均必須錄影或拍照存證，且因
    此等違規情事均發生於一剎那之間，除非恰有錄影設備或得
    拍攝快速移動畫面之照相設備，否則要求值勤警員或舉發機
    關緊急錄影或拍照，並須以此為證，亦未免與執行勤務之實
    況難合。是以因無法及時攝影取證，事實上亦僅能仰賴舉發
    員警目視為之，別無其他舉證之可能，如無其他證據顯示舉
    發員警有誤認或故意構陷之情事時，尚難以舉發員警無法提
    出其他證據佐證，即認其所述不可採信，否則該未裝設科學
    儀器之路段，即陷入駕駛人得任意違規狀態，自非妥適。
  4.又異議人於本件檢附手繪道路現場圖1 張（本院卷第24頁）
    ，具體標明興隆路115 巷對面為興隆路三段130 號、132 號
    ，其沿興隆路三段由西向東行進，在興隆路三段130 號、
    132 號前約400 公尺處被員警攔停，可見：
    (1)證人乙○○依道路交通管理處罰條例第7 條第1 項之規定
      ，於異議人交通違規現場之前後一定範圍內將異議人攔停
      舉發，為在交通違規現場合法行使職權之行為，與司法院
      大法官釋字第535 號解釋「臨檢應於現場實施」之意旨無
      違，且無違背正當法律程序之情形。
    (2)證人乙○○於舉發單上記載違規地點為「興三段115 巷」
      並無記載不明確之情形，縱證人乙○○將「興」字簡寫，
      使「興」字看似「光」字，惟業經台北市政府警察局第二
      分局以96年9 月26日北市警交二分交字第09632171200 號
      書函通知異議人稱證人乙○○已在該舉發單上核章更正，
      有該書函及更正後之舉發單影本各1 份在卷可查，本件原
      處分機關並據以開立裁決書，故縱舉發單上之記載有「誤
      寫」，但原處分即本件裁決書則無「誤寫」之情形，因而
      本件原處分並無行政程序法第5 條內容不明確、同法第11
      1 條第7 款所規定之重大瑕疵，應屬有效之行政處分。
    5.綜上所述，異議人確有行經燈光號誌管制之交岔路口闖紅
      燈之違規事實，已甚明確，堪予認定。從而，原處分機關
      所為前揭裁處，核無違誤，異議人之聲明異議為無理由，
      應予駁回。
據上論斷，應依道路交通管理處罰條例第87條第2 項、道路交通
案件處理辦法第19條，裁定如主文。
中　　華　　民　　國　　96　　年　　12　　月　　27　　日
                  交通法庭    法  官  楊昱辰
以上正本證明與原本無異。
如不服本裁定，應於裁定送達後5 日內向本院提出抗告狀（須附
繕本）。
                              書記官　黃秋萍
中　　華　　民　　國　　96　　年　　12　　月　　28　　日
